臺灣屏東地方法院民事判決　九十一年度訴字第二八五號
　　原　　　告　甲○○
　　法定代理人　乙○○
　　　　　　　　沈　俐
　　被　　　告　丙○○
右當事人間侵權行為損害賠償事件，本院判決如左：
    主      文
被告應給付原告新台幣貳佰伍拾肆萬貳仟陸佰壹拾捌元，及自民國九十一年四月十二
日起至清償日止，按週年利率百分之五計算之利息。
原告其餘之訴駁回。
訴訟費用由被告負擔三分之二，餘由原告負擔。
本判決第一項於原告以新台幣捌拾伍萬元為被告供擔保後得假執行。
    事實及理由
一、被告受合法之通知，無正當理由，未於言詞辯論期日到場，核無民事訴訟法第三
    百八十六條所列各款情形，爰依原告之聲請，尤其一造辯論而為判決。
二、原告起訴主張：被告在屏東縣車城鄉海口村海灘經營水上摩托車出租業，為從事
    水上摩托車活動業務之人，本應注意水上摩托車速度之快及其無立即煞停之裝備
    ，苟於遊客從事水上活動之水域從事出租水上摩托車之業或從事駕駛活動，自應
    與其它遊客為相當之區隔，並就水上摩托車所行駛之速度、方向、範圍、駕駛者
    之駕駛能力為相當之管核，出租時應對水上摩托車之性能、操控方式，詳細解說
    ，並於駕駛人駕駛水上摩托車時隨時注意其動態，做必要之措施，以避免因駕駛
    之遊客操作不慎致傷害戲水之遊客。竟疏未注意於民國八十九年四月三日，在該
    處以每小時租金新台幣（下同）九百元之價格，將一部水上摩托車出租予訴外人
    邵政達（已與原告成立和解）後即任由邵政達騎用，未與其他遊客為相當之區隔
    ，亦未注意邵政達駕駛時之動態，做必要之措施。迨當日下午五時許，邵政達乘
    騎上述水上摩托車戲水時，邵政達原應注意慢行，並不得冒然轉彎，避免傷及其
    他遊客，且依當時客觀情狀，並無不能注意之情事，竟疏於注意高速行駛，致撞
    及在沙攤上之遊客原告及原告之父乙○○，造成乙○○受有腦挫傷併出血、氣腦
    症、左側耳膜破裂且聽覺喪失、右側頑部挫傷血腫等傷害，甲○○受有左額顳葉
    挫傷性腦出血、外傷性蜘蛛膜下腔出血、下顎骨骨折等傷害，邵政達與被告共同
    侵害原告之權利，為此提起本件訴訟。於本院聲明：(一)被告應給付原告喪失勞動
    能力部分：四百二十八萬五千二百三十五元；精神慰撫金部分：一百萬元，總計
    五百二十八萬五千二百三十五元，及自九十一年四月十二日起至清償日止之法定
    遲延利息。(二)願供擔保請准宣告假執行。
三、被告則以：伊對於此事故也很抱歉，有意與原告和解，但無能力賠償，僅高中畢
    業並無其他財產，只願意賠償十萬元等語置辨。於本院聲明：駁回原告之訴。
四、原告主張之前揭事實，業據其提出高雄長庚醫院診斷證明書、臺灣高等法院高雄
    分院八十九年度上易字第一九一七號刑事判決影本、和解書影本及中華民國身心
    障礙手冊影本各一份為證，且為被告所不爭執，並經本院依職權調閱本院八十九
    年易字第九一七號及臺灣高等法院高雄分院八十九年度上易字第一九一七號刑事
    卷宗審核屬實，堪信為真實。
五、按故意或過失，不法侵害他人之權利者，負損害賠償責任；不法侵害他人之身體
    、健康者，被害人雖非財產上之損害，亦得請求賠償相當之金額；數人共同不法
    侵害他人之權利者，連帶負損害賠償責任，民法第一百八十四條第一項前段、第
    一百九十五條第一項及第一百八十五條第一項前段分別定有明文。本件被告與邵
    政達共同不法侵害原告之身體，已如前述，原告所受傷害核與其等之侵權行為有
    相當因果關係，是原告請求賠償因而所受之損害，為有理由。原告之請求，分別
    審酌如下：
  (一)喪失勞動能力部分：原告主張其受有左額顳葉挫傷性腦出血、外傷性蜘蛛膜下腔
    出血、下顎骨骨折等傷害，且因其受傷部分為左側腦半球，至原告右側上下肢體
    無力，有明顯功能障礙，右手完全喪失功能，大腦認知、語言能力、記憶力嚴重
    受損，會遺留永久性大腦及肢體功能障礙，日常生活無法自理，其已達永久喪失
    勞動能力百分之百之程度，此部分亦為被告所自認（見本院卷第五一頁）。按自
    原告成年二十歲起至六十歲止，依據勞工最低薪資每月一萬六千五百元計算，依
    霍夫曼式計算法扣除中間利息（首期給付扣除中間利息）核計金其額為四百二十
    八萬五千二百三十八元（計算方式為：198000 X21.00000000＝0000000.79376）
    範圍內，為有理由，是原告請求四百二十八萬五千二百三十五元應予准許。
  (二)精神慰撫金部分：原告因腦部受重創造成大腦及肢體功能永久之障礙，又其受傷
    當時僅為六歲之兒童，對其身體及心理發展均受有極大之痛苦，且難以彌補。按
    非財產上損害之慰撫金數額，應斟酌兩造身份、地位、經濟狀況及加害程度等各
    種情形加以核定。本件原告及被告均無任何財產，被告為高中畢業，目前並無收
    入，是本院斟酌原告所受之傷害及兩造之身份、地位、經濟能力等情狀，認原告
    請求賠償在八十萬元範圍內為適當。
  (三)綜上，原告主張得請求之金額共為五百零八萬五千二百三十五元。
六、按因連帶債務人中之一人為清償、代物清償、提存、抵銷或混同而債務消滅者，
    他債務人亦同免其責任；債權人向連帶債務人中之一人免除債務，而無消滅全部
    債務之意思表示者，除該債務人應分擔之部分外，他債務人仍不免其責任，民法
    第二百七十四條及第二百七十六條第一項分別定有明文。本件原告業與邵政達成
    立和解，並於和解書約定：「一、甲方（即邵政達）賠償新台幣（以下同）一百
    萬元正予乙方（即乙○○），作為賠償乙方及其子甲○○（即原告）之傷害全部
    補償費用。：：二、乙方除本和解書之規定外，拋棄其他民事上之請求權，並配
    合刑事上對甲方之從輕處理」，此有和解書影本一紙在卷可稽（見本院卷第四七
    頁）。該和解書之當事人係原告與邵政達，基於債之相對性，原告僅拋棄其對邵
    政達之其餘請求，並未向被告表示免除全部債務之意思。而被告及邵政達就本件
    侵權行為事故之發生致原告受到上開損害，應負共同侵權行為之連帶損害賠償責
    任，本院認其二人就本件侵權行為事故發生之程度，內部間應各負擔百分之五十
    之責任。又被告就邵政達免除之部分，因邵政達應分擔百分之五十之債務，被告
    就此部分亦免除責任。即被告就喪失勞動能力及精神慰藉金部分，未免除部分之
    債務，尚有二百五十四萬二千六百十八元（0000000÷2＝0000000.5）。從而，
    原告請求被告給付二百五十四萬二千六百十八元及九十一年四月十二日起至清償
    日止之法定遲延利息，為有理由，應予准許。
七、綜上所述，原告基於侵權行為之法律關係，請求被告給付二百五十四萬二千六百
    十八元及自九十一年四月十二日起至清償日止之法定遲延利息，為有理由，應予
    准許。逾此部分所為請求，為無理由，應予駁回。原告陳明願供擔保，聲請准宣
    告假執行，核無不合，爰酌定相當之擔保金額准許之。
八、據上論結，本件原告之訴，為一部有理由，一部無理由，依民事訴訟法第七十九
    條但書，第三百九十條第二項，判決如主文。
中　　　華　　　民　　　國　　九十一　　年　　 十一 　　月　　二十九　　日
                                    臺灣屏東地方法院民事第一庭
~B審判長法官　羅心芳
~B法　　　官　周群翔
~B法　　　官　許蓓雯
右為正本係照原本作成。
如不服本判決，應於收受送達後二十日內向本院提出上訴書狀。
~B法院書記官　黃佳惠
中　　　華　　　民　　　國　　九十一　　年　　 十一 　　月　　二十九　　日
